最高法院民事裁定　　　　　　　　　　111年度台抗字第844號
再 抗告 人　蘇振利
訴訟代理人　羅宗賢律師
上列再抗告人因與謝貴香間請求清償借款再審之訴事件，對於中
華民國111年7月6日臺灣高等法院臺中分院裁定（111年度抗字第
220號），提起再抗告，本院裁定如下：
    主  文
原裁定廢棄，應由臺灣高等法院臺中分院更為裁定。
    理  由
本件相對人謝貴香主張臺灣臺中地方法院（下稱臺中地院 ）110
年度重訴字第66號判決（下稱原判決）有民事訴訟法第496條第1
項第6、13 款所定事由，對之提起再審之訴。臺中地院以裁定駁
回其再審之訴，相對人不服，提起抗告。原法院以：相對人主張
其於原判決訴訟期間並未住在臺中市○○區○○路169-26號（下
稱○○路址），且未收受原判決，倘非虛妄，則前訴訟程序所為
原判決之送達是否合法，攸關原判決是否確定及何時確定，相對
人得否對之提起再審之訴，非無斟酌餘地；及相對人業已表明其
係於閱卷並與第三人謝寶雪、莊啟壽確認後，始知悉有民事訴訟
法第496條第1項第13款之再審事由，並未逾30日之再審不變期間
，但臺中地院未先闡明，命其提出遵守不變期間之證據，逕以相
對人所提再審之訴已逾30日不變期間，亦有未洽等情，認相對人
之抗告為有理由，因而廢棄臺中地院所為駁回相對人再審之訴之
裁定，發回臺中地院。
按抗告法院認抗告為有理由者，應廢棄或變更原裁定；非有必要
，不得命原法院或審判長更為裁定，為民事訴訟法第492 條所明
定。如何情形，始得謂為「必要」，應從嚴衡量，以省發回之煩
。是所稱「必要」，係指抗告法院無從逕為裁定，須由原法院或
審判長調查始能為裁定，或抗告法院就事實及證據自行調查倍感
困難等情形而言。倘抗告法院就事實及證據之調查毫無困難，竟
命原法院或審判長更為裁定，即難謂無消極不適用法規，致顯然
影響裁判之「適用法規顯有錯誤」。查相對人主張其於原判決訴
訟程序期間並未住在○○路址，且未收受原判決；及其並非於閱
覽卷宗當日即知悉再審理由，係與謝寶雪、莊啟壽分別確認後，
始知悉其等有清償部分借款等情，乃屬原法院能自行調查認定之
事項，惟原法院既未說明有何調查較臺中地院倍感困難之情形，
疏未為調查審認，逕以臺中地院之裁定不當，予以廢棄，依上說
明，難謂無適用法規顯有錯誤之情形。再抗告論旨，指摘原裁定
適用法規顯有錯誤，求予廢棄，非無理由，爰將原裁定廢棄，由
原法院更為適當之處置。
據上論結，本件再抗告為有理由。依民事訴訟法第495條之1 第2
項、第477條第1項、第478條第2項，裁定如主文。
中    華    民    國   111    年    9     月    21    日
                      最高法院民事第八庭
                          審判長法官  陳  玉  完  
                                法官  陳  麗  玲  
                                法官  黃  書  苑  
                                法官  邱  景  芬  
                                法官  游  文  科  
本件正本證明與原本無異
                                      書  記  官 
中    華    民    國   111    年    9     月    23    日